【裁判字號】    98,交聲,3157
【裁判日期】    981228
【裁判案由】    聲明異議
【裁判全文】
臺灣高雄地方法院交通事件裁定       98年度交聲字第3157號
原處分機關  高雄市政府交通局
法定代理人  甲○○
異  議  人
即受處分人  乙○○
上列異議人因違反道路交通管理處罰條例案件，對於高雄市政府
交通局所為之處分（原處分：高市交裁字第裁32-Z00000000號）
聲明異議，本院裁定如下：
    主  文
異議駁回。
    理  由
一、原處分意旨略以：異議人即受處分人（下稱異議人）乙○○
    於民國97年12月20日下午2 時26分許，駕駛車號0073-LX 號
    自小客車，行經國道一號高速公路南向第307.7 公里處，竟
    以低於該路段最高速限每小時110 公里之91公里車速行駛於
    該路段之內側車道，經內政部警政署國道公路警察局第四警
    察隊逕行舉發其行駛高速公路未依規定行駛車道即小型車未
    以規定之最高速度行駛，並開立公警局交字第Z00000000 號
    舉發違反道路交通管理事件通知單，98年9 月1 日送達異議
    人，乃依道路交通管理處罰條例第33條第1 項第3 款及第63
    條第1 項之規定，於同年11月6 日以高市交裁字第裁32-Z00
    000000號裁決書裁處異議人罰鍰新臺幣（下同）3,000 元，
    並記違規點數1點之處分等語。
二、異議意旨略以：異議人於上揭時、地，駕車行經高速公路內
    側車道時，車速為每小時91公里，大於每小時80公里，尚非
    慢速小型車，且由連續測速照相，可見其有加速超車之事實
    ，況該路段沿途未見規定內車道最低速限之交通號誌，有失
    明確，亦無從知悉內側車道之最低行駛速限，原處分機關未
    及審酌上情，逕予裁處如前所示之內容顯有違失，爰聲明異
    議請求撤銷原處分等語。
三、按汽車行駛於高速公路、快速公路或設站管制之道路，不遵
    使用限制、禁止、行車管制及管理事項之管制規則而有未依
    規定行駛車道者，處汽車駕駛人新臺幣3,000 元以上 6,000
    元以下罰鍰；汽車駕駛人有同條例第33條第1 項者，除依原
    條款處罰鍰外，各記違規點數1 點，道路交通管理處罰條例
    第33條第1 項及第63條第1 項第1 款分別定有明文。次按汽
    車行駛高速公路及快速公路，其車道之使用，除因交通事故
    及道路施工依臨時或可移動標誌指示或交通勤務警察指揮外
    ，應依設置之交通標誌、標線或號誌之規定，無設置者，內
    側車道為超車道，但小型車於不堵塞行車之狀況下，得以該
    路段容許之最高速限行駛於內側車道；且在交通壅塞時，小
    型車得不受上開情形之限制，高速公路及快速公路交通管制
    規則第8 條第1 項第3 款、第2 項亦分別訂有明文。易言之
    ，高速公路之內側車道為超車道，小型車得於不堵塞行車，
    以該路段容許之最高速限行駛，或於交通壅塞得行駛外，均
    不得任意佔用行駛。
四、經查：
    (一)異議人於前揭時間，駕駛車號0073-LX 號自小客車，行經
      國道一號高速公路南向第307.7 公里處，以低於該路段最
      高速限每小時110 公里之91公里車速行駛於該路段之內側
      車道，為警拍照逕行舉發一事，為異議人所自承，並有內
      政部警政署國道公路警察局舉發違反道路交通管理事件通
      知單1 紙及舉發照片2 張在卷可稽，自堪認定。依上開舉
      發照片所示，第一次拍照即當日下午2 時26分23秒時，內
      側車道僅有異議人所駕之自小客車1 輛，前後均無其他車
      輛，時速為每小時91公里，左右兩側側方向燈未有顯示亮
      起，其右側車道有一貨車與之平行前進；第二次拍照即當
      日下午2 時26分25秒時，異議人之自小客車行駛於內側車
      道，前後仍無其他車輛，時速為每小時92公里，左右兩側
      方向燈均未顯示亮起，其右側車道之貨車則反略為超前異
      議人之自小客車，從而依該車之方向燈有無顯示及其與相
      鄰車輛間相對位置，顯見異議人行駛在該路段之內側車道
      時，車流尚屬順暢，別無突發況或交通壅塞之情，亦無超
      越前車之舉，依上開規定，異議人自不得以低於該路段最
      高速限每小時110 公里之車速行駛於內側車道至為灼然。
    (二)異議人雖以上揭情詞置辯。惟異議人駕駛前開自小客車，
      於無交通壅塞之情況下，亦非為超越前車，竟行駛在高速
      公路內側車道，已如前述，其辯稱確有加速超車云云，顯
      與上開舉發照片不符，自難盡予採信。又高速公路及快速
      公路交通管制規則第8 條第1 項第1 款係規定慢速小型車
      行駛外側車道及超車之情形，與本件異議人行駛內側車道
      乙節截然有別，殊難混為一談，異議人據此認其非屬慢速
      小型車而無違規情節云云，其適用法律容有誤會。至高速
      公路內側車道為超車道，不得任意佔用，迭經交通及高速
      公路主管機關宣導多時，殆為用路人眾所周知之事，異議
      人雖以該路段沿途未見規定內車道最低速限之交通號誌，
      無從知悉內側車道之最低行駛速限云云，亦不足憑採。
    (三)綜上，異議人行駛高速公路未依規定行駛車道即小型車未
      以規定之最高速度行駛之違規行為事證明確，原處分機關
      據以援引上開規定裁處異議人罰鍰3,000 元，並記違規點
      數1 點之處分，其認定事實及適用法規尚無違誤之處，且
      處分內容亦無逾越裁量權限、不為裁量或裁量錯誤等裁量
      瑕疵之情，核均無不當，是本件異議為無理由，應予駁回
      。
據上論斷，依道路交通案件處理辦法第19條，裁定如主文。
中    華    民    國    98    年    12    月    28    日

                  交通法庭    法  官  許仁豪
以上正本證明與原本無異。
如不服本裁定，應於收受送達後5 日內向本院提出抗告狀。
中    華    民    國    98    年    12    月    30    日
                              書記官  王翌翔

司法院資訊處製作；財團法人民間司法改革基金會備份。
